【裁判字號】    98,家聲,267
【裁判日期】    980706
【裁判案由】    變更子女姓氏
【裁判全文】
臺灣板橋地方法院民事裁定             98年度家聲字第267號
聲  請  人  乙○○
法定代理人  甲○○
上列當事人間請求變更子女姓氏事件，本院裁定如下：
    主  文
聲請人乙○○之姓氏准予變更為母姓之「王」姓。
聲請程序費用由聲請人負擔。
    理  由
一、按有下列各款情形之一，且有事實足認子女之姓氏對其有不
    利之影響時，父母之一方或子女得請求法院宣告變更子女之
    姓氏為父姓或母姓：一、父母離婚者。二、父母之一方或雙
    方死亡者。三、父母之一方或雙方生死不明滿三年者。四、
    父母之一方曾有或現有未盡扶養義務滿二年者，民法第1059
    條第5 項有明文規定。姓氏屬姓名權而為人格權之一部分，
    具有社會人格之可辨識性，與身分安定及交易安全有關外，
    姓氏尚具有家族制度之表徵，故賦予父母之選擇權，惟因應
    情勢變更，倘有事實足認子女之姓氏對其有不利之影響時，
    父母之一方或子女自得請求法院宣告變更子女之姓氏為父姓
    或母姓。
二、本件聲請意旨略以：聲請人乙○○之父母於民國90年3 月26
    日離婚，約定聲請人由母親甲○○任親權人，聲請人父親吳
    錫周則從未盡保護教養聲請人之責，並已於97年7 月23日死
    亡，聲請人之父親家族亦未曾關心聲請人，因此聲請人自幼
    除由母親扶養外，聲請人活動之領域皆在母親及其家族之生
    活圈內，又因聲請人雖冠以父姓，然聲請人之母親家族及同
    儕朋友均未見過其父，致其等誤認聲請人為其父之棄兒，此
    對聲請人之人格發展實有重大不利，爰依法聲請變更姓氏從
    母姓等語。
三、經查，聲請人所主張之上開事實，業據提出戶籍謄本2 件為
    證，堪為信實。本院審酌聲請人雖從父姓之「吳」姓，然其
    父母早於90年3 月26日即已離婚，並約定聲請人由其生母任
    親權人，此後聲請人均由其生母負擔照顧責任，聲請人父親
    則為對聲請人未盡扶養照顧責任，其家族亦對聲請人未為聞
    問，而聲請人父親於97年7 月23日死亡後，聲請人已與其父
    姓失去任何社會生活聯結；再者，聲請人雖冠以父姓，然因
    其同儕朋友及母親家族均未見過其父，致認聲請人為其父之
    棄兒，使聲請人之心理創傷等情，已堪認聲請人之父姓有不
    利聲請人之情事。綜上可認保留原來姓氏對聲請人已有不利
    之影響，準此，聲請人之請求，核與前揭法律規定尚無不合
    ，應予允許，爰裁定如主文所示。
四、依非訟事件法第21條第2 項、民事訴訟法第78條裁定如主文
    。
中    華    民    國    98    年    7     月    6     日
                  家事法庭  法  官  葉靜芳
上列正本證明與原本無異。
如不服本裁定應於送達後10日內向本院提出抗告狀，並應繳納抗
告費新台幣1,000 元。
中    華    民    國    98    年    7     月    6     日
                            書記官  劉春美


司法院資訊處製作；財團法人民間司法改革基金會備份。
